【裁判字號】    98,上訴,1637
【裁判日期】    980428
【裁判案由】    偽證
【裁判全文】
臺灣高等法院刑事判決                98年度上訴字第1637號
    上  訴  人
    即  被  告  乙○○
上列上訴人因偽證案件，不服臺灣板橋地方法院97年度訴字第31
97號，中華民國98年 3月11日第一審判決（起訴案號：臺灣板橋
地方法院檢察署97年度偵字第6509號），提起上訴，本院判決如
下：
    主  文
上訴駁回。
    理  由
一、按不服地方法院之第一審判決而上訴者，應向管轄第二審之
    高等法院為之。上訴書狀應敘述具體理由。上訴書狀未敘述
    上訴理由者，應於上訴期間屆滿後20日內補提理由書於原審
    法院，逾期未補提者，原審法院應定期間先命補正。第二審
    法院認為上訴書狀未敘述理由或上訴有第 362條前段之情形
    者，應以判決駁回之，但其情形可以補正而未經原審法院命
    其補正者，審判長應定期間先命補正。刑事訴訟法第 361條
    、第 367條，分別定有明文。所謂不服第一審判決之具體理
    由，必係依據卷內既有訴訟資料或提出新事證，指摘或表明
    第一審判決有何採證認事、用法或量刑等足以影響判決本旨
    之不當或違法，而構成應予撤銷之具體事由，始克當之（例
    如：依憑證據法則具體指出所採證據何以不具證據能力，或
    依憑卷證資料，明確指出所為證據證明力之判斷如何違背經
    驗、論理法則）；倘僅泛言原判決認定事實錯誤、違背法令
    、量刑失之過重或輕縱，而未依上揭意旨指出具體事由，或
    形式上雖已指出具體事由，然該事由縱使屬實，亦不足以認
    為原判決有何不當或違法者（例如：對不具有調查必要性之
    證據，法院未依聲請調查亦未說明理由，或援用證據不當，
    但除去該證據仍應為同一事實之認定），皆難謂係具體理由
    ，俾與第二審上訴制度旨在請求第二審法院撤銷、變更第一
    審不當或違法之判決，以實現個案救濟之立法目的相契合，
    並節制濫行上訴（最高法院97年度臺上字第 892號判決參照
    ）。是以上訴人之上訴書狀或補提之上訴理由書，雖有敘述
    上訴理由，惟並未具體敘述第一審判決有上述違法、不當情
    形，即與未敘述具體理由無異，其所為上訴，即不符合上訴
    之法定要件。
二、本件上訴人即被告乙○○不服原判決，於民國98年 3月26日
    提起第二審上訴，上訴理由略以：被告於偵查庭具結作證前
    ，檢察官並未依刑事訴訟法第186第2項規定，告知得拒絕證
    言，以致被告違反偽證罪，檢察官未踐行此項告知義務，無
    異剝奪被告拒絕證言之權利。又依最高法院28年上字第 312
    號判例，對不應具結之證人而令具結，不發生具結之效力，
    縱於具結後為虛偽陳述，仍不具備刑法偽證罪之要件等語。
三、本件原審經審理結果，認為：
  (一)被告基於偽證之犯意，於96年7月6日，在臺灣板橋地方法院
    檢察署96年度偵字第 15974號甲○○違反毒品危害防制條例
    案件偵查中，明知其並未向甲○○購買第一級毒品海洛因，
    竟以證人身分具結後證稱：其所施用之海洛因係向其弟甲○
    ○購買，其向甲○○買過3、4次毒品，最近一次係約10幾天
    前，前往甲○○臺北縣三重市○○街之住處，以一包海洛因
    新臺幣（下同）5千元之價格購買，其當場給甲○○5千元，
    甲○○給其 1包海洛因。其帶警方前往承德路住處扣得之海
    洛因殘渣袋亦係向甲○○購買後所遺留之物，其係於96年農
    曆年後，前往甲○○仁壽街住處，以一包 5千元之價格向他
    購買的等與事實不符之證詞，而就甲○○是否販賣第一級毒
    品海洛因予被告之於案情有重要關係之事項，故為虛偽陳述
    。嗣臺灣板橋地方法院檢察署檢察官就甲○○涉犯毒品危害
    防制條例第4條第1項之販賣第一級毒品罪嫌，以96年度偵字
    第 15974號提起公訴，並經原審法院以96年度訴字第2863號
    案件審理。被告於該案裁判確定前之本院96年12月 4日審判
    期日，以證人身分具結後，據實供稱：其並未向甲○○購買
    毒品，其在偵查中陳稱曾向甲○○購買毒品，係因甲○○在
    案發當天叫其過去，害其為警查獲，其因氣憤才在檢察官面
    前作偽證等語，而自白其於檢察官偵訊時所為上開證述係屬
    虛偽，始查悉上情（甲○○前述違反毒品危害防制條例案件
    ，業經原審法院於96年12月18日以96年度訴字第2863號判決
    無罪，並經本院於97年4月15日以97年度上訴字第521號駁回
    檢察官之上訴，現尚未確定）。案經臺灣板橋地方法院檢察
    署檢察官自動檢舉偵查後聲請以簡易判決處刑，原審法院認
    不得以簡易判決處刑，改依通常程序審理。
  (二)被告於準備程序中就被訴事實為有罪之陳述，經告知被告簡
    式審判程序之旨，並聽取當事人之意見後，原審法院合議庭
    裁定由受命法官獨任進行簡式審判程序。
  (三)上揭犯罪事實，業據被告於原審審理中坦承不諱，復有臺灣
    板橋地方法院檢察署96年度偵字第15974號偵查卷件之96年7
    月6日訊問筆錄1份、證人結文 1紙、原審法院院96年度訴字
    第2863號案件之96年12月4日審判筆錄1份、證人結文 1紙、
    原審法院96年度訴字第2863號刑事判決書、本院97年度上訴
    字第521號判決書及原審法院勘驗筆錄各1份在卷可資佐證，
    並經原審法院依職權調取本院97年度上訴字第 521號甲○○
    違反毒品危害防制條例案件卷宗全卷核閱無訛，足認被告上
    開自白與事實相符。本件事證明確，被告犯行堪以認定。
  (四)核被告係證人，在臺灣板橋地方法院檢察署檢察官偵查時，
    於案情有重要關係之事項，供前具結，而為虛偽陳述，所為
    係犯刑法第168條之偽證罪。又被告於有期徒刑執行完畢後5
    年內，故意再犯本件有期徒刑以上之罪，有本院被告前案紀
    錄表可佐，為累犯，應依刑法第47條第 1項之規定加重其刑
    。而被告已於其虛偽陳述之甲○○違反毒品危害防制條例案
    件裁判確定前自白其偽證之犯行，有前述原審法院96年度訴
    字第2863號案件之96年12月4日審判筆錄為憑，爰依刑法第1
    72條之規定減輕其刑，並先加後減之。爰審酌被告於檢察官
    偵查中為虛偽證述，致檢察官據以起訴甲○○涉犯販賣第一
    級毒品罪嫌，影響司法威信，犯罪所生危害非輕，兼衡其事
    後已自白偽證犯行，及其犯罪之動機、目的、手段等一切情
    狀，量處被告有期徒刑8月。
四、核原審判決既已詳細記載認定被告犯罪之證據及理由，並已
    審酌關於刑法第57條科刑之一切情狀，在適法範圍內行使其
    量刑之裁量權，核無違法或不當之情形。被告以檢察官未告
    知其得拒絕證言為由提起上訴；然查檢察官於96年7月6日對
    被告訊問時，已依刑事訴訟法第186條第2項規定，明確告知
    被告得拒絕證言，經記明筆錄 (見臺灣板橋地方法院檢察署
    97年度他字第405號偵查卷第 3頁)，並經原審勘驗該偵訊光
    碟，確認檢察官有告知被告拒絕證言權，有原審勘驗筆錄附
    卷可稽 (見原審卷第49、50頁) 。被告上訴理由所指，顯係
    對原審判決已詳予說明審酌之事項空言爭執，非足以動搖原
    判決之具體理由。被告未能具體指摘原判決於認定事實、適
    用法律及量刑等項有何違法或不當，自非屬上訴第二審之具
    體理由，揆諸首揭意旨，本件上訴顯不合法定程式，應予駁
    回，並不經言詞辯論為之。
五、據上論斷，應依刑事訴訟法第367條前段、第372條，判決如
    主文。
中    華    民    國    98    年    4     月    28    日
                  刑事第十四庭審判長法  官  陳志洋
                                    法  官  謝靜慧
                                    法  官  梁耀鑌
以上正本證明與原本無異。
如不服本判決，應於收受送達後十日內向本院提出上訴書狀，其
未敘述上訴之理由者並得於提起上訴後十日內向本院補提理由書
（均須按他造當事人之人數附繕本）。
                                    書記官  莊淑茹
中    華    民    國    98    年    4     月    30    日


司法院資訊處製作；財團法人民間司法改革基金會備份。
